【裁判字號】    97,交聲,2760
【裁判日期】    980223
【裁判案由】    交管條例聲異
【裁判全文】
臺灣板橋地方法院交通事件裁定        97年度交聲字第2760號
原處分機關  交通部公路總局臺北區監理所板橋監理站
異  議  人  甲○○
即受處分人
上列受處分人因違反道路交通管理處罰條例案件，對於交通部公
路總局臺北區監理所板橋監理站於民國97年10月15日所為之處分
（原處分案號：板監裁字裁41－C00000000 號），聲明異議，本
院裁定如下：
    主  文
異議駁回。
    理  由
一、原處分意旨略以：本件異議人即受處分人甲○○所有之車牌
    號碼GGW －103 號普通重型機車，於民國97年9 月2 日12時
    15分許，行經臺北縣板橋市○○○路、實踐路口時，因「駕
    車行經有燈光號誌管制之交岔路口闖紅燈」違規事實，經臺
    北縣政府警察局板橋分局交通分隊警員當場攔停，依違反道
    路交通管理處罰條例第53條第1 項規定，以北縣警交字第C0
    0000000 號舉發違反道路交通管理事件通知單（下稱舉發通
    知單）當場舉發，並由原處分機關裁處罰鍰新臺幣（下同）
    1,800 元，並依同條例第63條第1 項第3 款（裁決書漏引第
    1 項第3 款）規定記違規點數3 點。
二、聲明異議意旨略以：異議人騎乘所有之上開車輛於前揭時間
    ，行經臺北縣板橋市○○○路、實踐路口，欲從館前東路左
    轉實踐路，然異議人所行經之該段館前東路及欲轉入之實踐
    路，均係單行道，該處無兩段式左轉亦無左轉燈光號誌之設
    置，行經該路段之機車通常在不知該處無兩段式左轉及與公
    車併行之情況下，靠右側車道行駛，於接近上開交岔路口處
    時始發現該處無設置兩段式左轉之待轉區，此時機車若待綠
    燈號誌亮起時再行左轉，易被後方直行車追撞，異議人去年
    於同路段騎乘機車，即險遭後方直行之車輛擦撞，故為求自
    保，機車騎士通常會選擇待上開十字路口之燈光號誌全為紅
    燈時，始將車輛移至左轉線道，異議人於上揭時間，亦俟上
    開路口燈光號誌全為紅燈時，始趁機左轉以策安全，此處號
    誌之設計易誤導駕駛人，顯然設計不當，舉發機關不應祇顧
    開立罰單而罔顧檢討號誌之設計。且當時館前東路靠近介壽
    公園之路旁有2 線違規停車車輛，卻未見警員取締，竟大量
    攔車取締因此號誌不明確而產生之左轉車輛，易使駕駛人誤
    認警員係惡意取締，異議人不服，爰為此聲明異議，請求撤
    銷原處分云云。
三、按汽車駕駛人，行經有燈光號誌管制之交岔路口闖紅燈者，
    處新臺幣1,800 元以上5,400 元以下罰鍰；又汽車駕駛人駕
    駛汽車有違反道路交通管理處罰條例第53條規定者，除依原
    條款處罰鍰外，並記違規點數3 點，道路交通管理處罰條例
    第53條第1 項、第63條第1 項第3 款分別定有明文。次按機
    器腳踏車行駛之車道，應依標誌或標線之規定行駛；無標誌
    或標線者，在未劃分快慢車道之道路，應在最外側二車道行
    駛；單行道應在最左、右側車道行駛；在已劃分快慢車道之
    道路，雙向道路應在最外側快車道及慢車道行駛；單行道道
    路應在慢車道及與慢車道相鄰之快車道行駛；機器腳踏車行
    駛至交岔路口，其轉彎，應依標誌或標線之規定行駛；無標
    誌或標線者，應依第102 條及下列規定行駛：一、內側車道
    設有禁行機車標誌或標線者，應依兩段方式進行左轉，不得
    由內側或其他車道左轉。二、在三快車道以上單行道道路，
    行駛於右側車道或慢車道者，應以兩段方式進行左轉彎；行
    駛於左側車道或慢車道者，應以兩段方式進行右轉彎；汽車
    行駛至交岔路口，其行進、轉彎，應遵守燈光號誌之指示；
    左轉彎時，應距交岔路口30公尺前顯示方向燈或手勢，換入
    內側車道或左轉車道，行至交岔路口中心處左轉，並不得占
    用來車道搶先左轉，道路交通安全規則第99條第1 項第1、2
    款、第2 項第1 、2 款、第102 條第1 項第1 、5 款亦規定
    甚明。再按行車管制號誌之「圓形紅燈」所顯示之意義為車
    輛面對圓形紅燈表示禁止通行，不得超越停止線或進入路口
    ，道路交通標誌標線號誌設置規則第206 條第5 款第1 目定
    有明文。
四、經查：異議人所有之車牌號碼GGW －103 號普通重型機車，
    於97年9 月2 日12時15分許，行經臺北縣板橋市○○○路與
    實踐路交岔路口時，因「駕車行經有燈光號誌管制之交岔路
    口闖紅燈」違規，為臺北縣政府警察局板橋分局交通分隊當
    場攔停舉發，異議人不服舉發，向原處分機關陳述意見，經
    原舉發機關查處後以本件經執勤警員目睹異議人所騎乘之車
    輛確有闖越紅燈之違規行為，且該路口標誌、標線、號誌等
    為路權單位所規劃設置，無設置不當之情形，仍維持原違規
    之舉發，原處分機關遂據此裁罰異議人，而為本件處分等情
    ，有上開舉發通知單、交通部公路總局臺北區監理所板橋監
    理站交通違規案件陳述書、臺北縣政府警察局板橋分局97年
    10月2 日北縣警板交裁字第0970041586號書函及交通部公路
    總局臺北區監理所板橋監理站板監裁字裁41-C00000000號違
    反道路交通管理事件裁決書等各1 件在卷可考。且異議人亦
    於上開陳述書及本件聲明異議狀中均自承其確有於交岔路口
    之燈光號誌為紅燈時，騎乘上開車輛違規左轉之事實無訛。
    雖異議人另辯解稱：伊係因該處無兩段式左轉亦無左轉燈光
    號誌之設置，伊為求安全，始於其車輛行向之燈光號誌為紅
    燈時，由館前東路左轉實踐路云云。然而，揆諸前揭法條說
    明，異議人車輛所行駛之車道若係未劃分快慢車道之單行道
    ，應行駛在最左、右側之車道，且須於內側車道或左轉車道
    左轉，若其行駛之車道係有劃分快慢車道之道路，轉彎時應
    依標誌或標線，無標誌或標線者，應依兩段方式進行左轉。
    第查，本件異議人騎乘上開機車所行駛之車道，雖無兩段式
    左轉標誌或標線之設置，仍應遵守燈光號誌，於燈光號誌為
    圓形綠燈時，始得為兩段方式進行左轉，或經由內側左轉車
    道左轉，且異議人於陳述書中亦自承去年於同一路段欲左轉
    彎時，險遭後方直行之車輛擦撞，由此可知，異議人並非首
    次駕駛車輛行經該路段，對所行經之館前東路及欲轉入之實
    踐路均屬單行道乙節，應有所知悉，異議人對此並非完全無
    經驗之人，自應遵循上開交通安全規則之規定，於欲左轉彎
    前，提前切換入內側左轉車道再依號誌燈指示左轉，或行駛
    於外側車道，依兩段方式左轉，是以，異議人以安全為由即
    逕自認定其於燈光號誌為紅燈時騎乘車輛左轉彎非屬違規行
    為，顯屬無據。又按道路交通標誌、標線、號誌之設置，係
    主管機關基於整體交通考量所為之縝密規劃，目的係為維護
    社會大眾使用道路之秩序，並以確保人車通行之安全，在非
    緊急避難情況下，尚不能恣意罔顧交通標誌、標線、號誌，
    否則交通秩序必將無法維繫，人車生命安全亦將無以確保，
    且任何用路人駕車行駛或行走在道路上時，理應遵守交通號
    誌之設置，茍認為設置不當，仍應先依循行政程序提出救濟
    ，或向道路主管機關陳述其意見，豈有任由民眾各自審查認
    定交通標誌、標線、號誌是否設置得當，而逕自決定是否遵
    守之理。從而，異議人上開所辯指摘該處燈光號誌設置不當
    云云，縱然屬實，亦無從解免其責。再者，縱使他人之車輛
    另有違規停放等違規行為未遭即時員警舉發或處罰，亦不表
    示異議人所有之車輛違規闖越紅燈之行為即屬合法，異議人
    自不得以他人未遭舉發或處罰之違規行為作為合理化其本身
    違規行為之依據，是異議人辯稱執勤警員未取締路旁之違規
    停車，卻大量取締如異議人等紅燈左轉之違規，易使人誤認
    警員係惡意取締云云，委無可採。
五、綜上所述，異議人所有之車輛確有在前揭時、地，行經有燈
    光號誌管制之交岔路口闖紅燈違規行為甚明。原處分機關據
    以援引道路交通管理處罰條例第53條第1 項及違反道路交通
    管理事件統一裁罰基準表之規定，裁處罰鍰新臺幣1,800 元
    ，並依同條例第63條第1 項第3 款規定記違規點數3 點，於
    法並無不當，本件異議為無理由，應予駁回。
據上論斷，應依道路交通案件處理辦法第19條，裁定如主文。
中    華    民    國    98    年    2     月    23    日
                  交通法庭法  官  林淑婷
以上正本證明與原本無異
如不服本裁定應於送達後5 日內向本院提出抗告狀
                          書記官  莊川億
中    華    民    國    98    年    2     月    23    日


司法院資訊處製作；財團法人民間司法改革基金會備份。
